臺灣基隆地方法院刑事判決　
111年度訴字第145號
公  訴  人  臺灣基隆地方檢察署檢察官
被      告  徐佑銓



指定辯護人  潘允祥律師
上列被告因傷害案件，經檢察官提起公訴（111年度偵字第1610
號），本院判決如下：
    主  文
徐佑銓犯傷害罪，處拘役伍拾日，如易科罰金，以新臺幣壹仟元
折算壹日。
    事  實
一、徐佑銓與其配偶王昱甯前因發生爭執，王昱甯於民國110年1
    2月間借宿於友人陳韋辰、陳韋辰之配偶吳宜臻位於基隆市
    安樂區之住處（地址詳卷）。徐佑銓於110年12月13日凌晨1
    時許，至上開住處按壓電鈴，向應門之陳韋辰表示希冀能夠
    入內商談，陳韋辰應允徐佑銓入內。嗣陳韋辰見徐佑銓在其
    住處內爭執，遂要求徐佑銓離去，因徐佑銓無離開之意，而
    欲將徐佑銓推向門外，徐佑銓竟基於傷害之犯意，將陳韋辰
    抱起放至沙發上，再以手扣住陳韋辰之頸部後往地板下壓，
    致陳韋辰受有臉部、頸部及右胸鈍傷、左眼結膜下出血、眼
    眶鈍挫傷等傷害（侵入住宅部分未據告訴）。經王昱甯當場
    報警處理，始悉上情。
二、案經陳韋辰訴由基隆市警察局第四分局報告臺灣基隆地方檢
    察署檢察官偵查起訴。
    理  由
壹、證據能力部分：
　　本案認定事實所引用之卷內被告以外之人於審判外之陳述，
    檢察官、被告徐佑銓及辯護人於本院準備程序時均不爭執其
    作為本案證據之證據能力（本院卷第80頁），於辯論終結前
    亦未對該等證據之證據能力聲明異議（本院卷第145-147頁
    ），本院復審酌前揭陳述作成時之情況，並無違法取證之瑕
    疵，亦認以之作為證據為適當，是本案有關被告以外之人於
    審判外之言詞或書面陳述等供述證據，依刑事訴訟法第159
    條之5規定，自均得為證據。至於本判決所引用之非供述證
    據，與本案待證事實均有關聯性，且無證據證明係實施刑事
    訴訟程序之公務員違背法定程序所取得，依刑事訴訟法第15
    8條之4之反面解釋，自有證據能力。
貳、實體部分：
一、認定事實之理由：
    訊據被告固坦承有於上揭時地將告訴人陳韋辰抱起放在沙發
    上之行為，惟矢口否認有何傷害犯行，辯稱：我只有推告訴
    人，我主張正當防衛等語（本院卷第78頁）。辯護人則為被
    告辯稱：案發當時是告訴人喝醉及一些瑣事對被告不滿，才
    用手拉衣領或勾脖子一直推擠被告。被告面對酒醉之告訴人
    先採取迴避動作將告訴人抱在沙發上避免衝突，之後是告訴
    人從沙發上起來往前衝，被告為了保護自己安全，用最小侵
    害手段將告訴人推開或是壓在地上，被告並無積極攻擊告訴
    人，因此被告主張正當防衛。退步而言，被告在行為時主觀
    上有防衛意思，應屬防衛過當等語（本院卷第148-149頁）
    。經查：
（一）被告與其配偶王昱甯前因發生爭執，王昱甯於110年12月
      間借宿於告訴人、告訴人配偶吳宜臻之上開住處。被告於
      110年12月13日凌晨1時許，至上開住處按壓電鈴，向應門
      之告訴人表示希冀能夠入內商談，告訴人應允被告入內。
      嗣告訴人要求被告離去，並以手推向被告，被告即徒手將
      告訴人抱起放至沙發上，後經王昱甯報警，被告始離去等
      情，業經被告於審理時供述在卷（本院卷第83-84頁），
      與證人即告訴人、證人吳宜臻、王昱甯於偵查中之證述相
      符（偵卷第61-64頁）。又告訴人於案發當日即110年12月
      13日下午2時6分許至長庚醫療財團法人基隆長庚紀念醫院
      （下稱基隆長庚醫院）急診治療，經診斷受有臉部、頸部
      及右胸鈍傷等傷害；再於同年月15日至康寧眼科診所就醫
      ，經診斷受有左眼結膜下出血、眼眶鈍挫傷等傷害，有前
      開2醫院之診斷證明書在卷可稽（偵卷第19-21頁），此部
      分事實，均已足堪認定。
（二）告訴人於偵查中證稱：當天徐佑銓有帶酒來我的住處，問
      我是否歡迎他，我考量可以讓他跟王昱甯聊一下，所以就
      開門讓徐佑銓進來，但是喝了一兩杯後，王昱甯跟徐佑銓
      開始吵架，我想說就趕徐佑銓出去，結果在把徐佑銓往門
      外推時，徐佑銓把我扛起來，摔到沙發上，還扣住我的臉
      ，導致我左半部的臉都腫起來，眼睛也睜不開等語（偵卷
      第62-63頁）。告訴人於審理時證稱：被告太太和被告有
      爭吵，才會搬到我們家住快1個月，我讓被告進我家門前
      ，我跟被告說你要進來的話，你們好好講，要吵就出去，
      被告還是站在門口和他太太大吵，後來是他們發生爭執我
      才把門打開，拉住被告的衣領推被告出去，就是一手開門
      一手推他出去，他就反抗，第一次反抗被告就把我扣住放
      在肩膀上，然後放到沙發，像抱沙袋一樣丟到沙發上，我
      要回去推他，他就把我扣在他手臂下面，他扣住我就反抗
      ，就被他強壓在地上臉才受傷，後來我太太跑來勸阻等語
      （本院卷第125-132頁）。證人吳宜臻於偵查中證稱：徐
      佑銓之妻王昱甯借住在我家1個禮拜，徐佑銓當天是來找
      王昱甯，我們本來是想說，徐佑銓臨時來，我們又有喝酒
      ，當下不適宜談論事情，但是徐佑銓還是堅持要聊，所以
      我們就開門讓他進來，但是沒有想到來我家大小聲，大約
      鬧了10分鐘，陳韋辰拉住徐佑銓的衣領要叫他出去，結果
      他把陳韋辰扛起來丟在沙發上，2人扭打在地上，還用手
      勾住陳韋辰往後壓在地上，當下陳韋辰有半邊的臉頰和眼
      睛都腫起來，眼睛也睜不開等語（偵卷第61-62頁）。吳
      宜臻於審理時證稱：我們有口頭叫被告出去，但他不走，
      那是我家當然要叫他回去，都有喝酒不想起衝突，一開始
      是口頭叫被告出去，後來才推被告出去，被告不高興我先
      生推他就打起來，我有看到我先生倒在沙發上，但中間如
      何推擠我不知道，我先生起來原本想要拉他，還沒有拉到
      ，被告就直接把我先生往下壓，用他手肘把我先生的臉夾
      住，順勢把我先生壓到地上，整個夾住頭到地上，臉部的
      傷就是這樣造成，我人在旁邊一直勸他們，後來壓在地上
      我才去拉開他們等語（本院卷第133-139頁）。
（三）勾稽以上證述，可見告訴人和吳宜臻於偵查中及審理時就
      本件衝突如何發生及被告如何傷害告訴人等節之前後證述
      均為一致，且2人證述之情節大致相符。又告訴人及吳宜
      臻為被告配偶即王昱甯之友人，是信告訴人及吳宜臻應無
      甘冒偽證重罪之風險，而有故意設詞誣陷被告之虞。再參
      證人王昱甯於偵查中證稱：當天我們3人喝得有點多，徐
      佑銓突然按電鈴，陳韋辰開門，後來是吳宜臻答應要讓徐
      佑銓進來，之後徐佑銓和陳韋辰大吵，我有目睹徐佑銓要
      把陳韋辰抱到椅子上坐，我把小孩抱進房間，所以沒有看
      到他們2人打架的經過，只是我從房間出來時有看到陳韋
      辰拉扯徐佑銓的衣服，我就趕快報警，我有看到陳韋辰摀
      住他的眼睛等語（偵卷第64頁）。是雖王昱甯未全程目睹
      被告和告訴人衝突之過程，然王昱甯所證被告進入告訴人
      住處之方式及衝突結束後告訴人摀住眼睛之部位，亦與前
      開告訴人及吳宜臻所證相符，足見告訴人及吳宜臻並未虛
      捏本案案發經過，被告在抱起告訴人放至沙發後，確有以
      手扣住告訴人之頸部後往地板下壓之傷害行為甚明。
（四）佐以告訴人於案發後即前往基隆長庚醫院急診檢傷，經醫
      師診斷受有臉部、頸部及右胸鈍傷之傷害，嗣至康寧眼科
      診所就醫，經診斷受有左眼結膜下出血、眼眶鈍挫傷之傷
      害，已如前述，徵諸上開傷勢，客觀上與推擠、勾拉人之
      頭頸部所可能導致之傷勢相符，足認告訴人所受上開傷害
      ，與被告扣住告訴人頸部下壓之行為，具有相當因果關係
      甚明。被告固辯稱：吳宜臻怕陳韋辰動手打我，就壓住陳
      韋辰，只是手肘就直接壓在陳韋辰的眼睛上等語（偵卷第
      65頁）。查告訴人雖是在案發2日後始前往康寧眼科診所
      就醫，然告訴人因被告前開傷害行為，當日已受有臉部鈍
      傷之事實，已認定如前，且在案發當日衝突過後，告訴人
      眼睛已睜不開，並有以手摀住眼睛等節，業據告訴人、吳
      宜臻、王昱甯證述如前，又吳宜臻在本案衝突過程中只有
      上前拉開或推開被告，手肘並未壓住告訴人的眼睛乙節，
      亦經告訴人及吳宜臻於警偵中及審理時均證述一致且明確
      （偵卷第11、24、66頁），堪信告訴人前開眼睛部位所受
      之傷勢，亦係因被告上開傷害行為所致，是被告前開所辯
      實無足採。　　　
（五）被告雖又辯稱：我是正當防衛，因為陳韋辰先對我動手動
      腳等語（本院卷第147頁）。惟按刑法第23條前段規定，
      對於現在不法之侵害，而出於防衛自己或他人權利之行為
      ，不罰。故正當防衛乃係對於違法侵害之正當防衛行為，
      本質上是以「正對不正」之權利行使。查本案係因告訴人
      不願被告在告訴人住處內繼續爭執，告訴人在口頭要求被
      告離去未果後，告訴人欲推被告出門，始引發後續衝突，
      此經告訴人及吳宜臻證述如前。復參王昱甯於審理時證稱
      ：陳韋辰對被告說「請你離開」，被告就繼續講他的話，
      陳韋辰就來拉被告等語（本院卷第143-144頁）。被告亦
      於審理時供承：告訴人對我說要就坐下，要就出去，我當
      時在問我太太和吳宜臻問題，我就沒有理他繼續講等語（
      本院卷第140頁）。可見被告已受告訴人退去之要求，仍
      拒不離開告訴人住處，繼續爭執，已有不法之行為在先，
      告訴人為維護住家安寧，情非得已，乃出手推擠被告出門
      ，屬正當適法之舉，則被告本案傷害告訴人之行為，自難
      認係為排除不法侵害之正當防衛行為，被告上開所辯，自
      無足採。至王昱甯於審理時證稱：我先生剛來在門口，有
      問陳韋辰是否讓他進去，陳韋辰一直勾我老公脖子，我老
      公就把他抱起來往沙發放，中間陳韋辰講話就有點大聲，
      後來小孩在哭我就把小孩抱進房間，再出來時就看到陳韋
      辰坐在椅子上扶著他的眼睛，我又進去看我小孩，再出來
      時看到陳韋辰在開抽屜，吳宜臻是說陳韋辰在拿開山刀，
      但沒有拿到，改拿剪刀，好像要往我老公方向去，但被吳
      宜臻搶走等語（本院卷第142頁）。可知縱告訴人後有欲
      持剪刀往被告走去之行為，亦已在被告本案傷害行為導致
      告訴人受有前開傷害之後，已非屬被告為本案傷害行為時
      之現在不法侵害，自與正當防衛之要件不符。
（六）綜上所述，本案事證明確，被告所辯屬臨訟卸責之詞，不
      足採信，其犯行堪予認定，應予依法論科。　　　　　
二、論罪科刑：　　
（一）核被告所為，係犯刑法第277條第1項之傷害罪。
（二）爰以行為人之責任為基礎，審酌被告不思理性解決糾紛，
      竟出手傷害告訴人，致告訴人受有前開傷害。考量被告否
      認犯行，未與告訴人和解之犯後態度。衡酌告訴人於審理
      時證稱：我第一次拉被告時被告把我摔在沙發上，是把我
      有點角度的放在沙發上，沒有很大力，我第二次可能是拉
      被告衣領或直接推他身體出去，就被被告制止，他用身體
      壓住我的頭在地上，他沒有出拳攻擊等語（本院卷第128
      、131頁），可知被告未以積極攻擊之犯罪手段傷害告訴
      人。兼衡告訴人所受傷害程度、被告之犯罪動機、目的、
      素行（見臺灣高等法院被告前案紀錄表）、高中肄業之智
      識程度、業工之生活狀況（本院卷第149頁）等一切情狀
      ，量處如主文所示之刑，並諭知易科罰金之折算標準。
（三）至辯護人雖辯以被告犯後態度良好及有和解意願，請給予
      緩刑等語（本院卷第149頁）。查被告否認本案犯行，且
      迄未與告訴人和解，賠償告訴人所受損害，故本件難認有
      以暫不執行為適當之情事，爰不宣告緩刑，併此說明。
據上論斷，應依刑事訴訟法第299條第1項前段，判決如主文。
本案經檢察官陳淑玲提起公訴，檢察官劉星汝到庭執行職務。
中　　華　　民　　國　　111 　年　　10 　　月　　3　　日
                  刑事第三庭  審判長法　官　簡志龍
                                    法  官  施添寶
                                    法  官  顏偲凡
以上正本證明與原本無異。
如不服本判決應於收受送達後20日內向本院提出上訴書狀，並應
敘述具體理由；其未敘述上訴理由者，應於上訴期間屆滿後20日
內向本院補提理由書( 均須按他造當事人之人數附繕本) 「切勿
逕送上級法院」。
中　　華　　民　　國　　111 　年　　10　　月　　3 　　日
                                    書記官  李紫君